臺灣板橋地方法院民事判決　　　　　　　94年度訴字第1107號
原　　　告　乙○○
　　　　　　　　　　　　號3樓.
訴訟代理人　陳博文律師
被　　　告　甲○○
上列當事人間請求侵權行為損害賠償事件，原告提起刑事附帶民
事訴訟（94年度簡附民字第50號），經刑事庭移送前來，本院於
94 年10 月18日言詞辯論終結，判決如下：
    主  文
被告應給付原告新台幣參拾萬元及自民國94年6 月1 日起至清償
日止按年息百分之五計算之利息。
原告其餘之訴駁回。
訴訟費用由被告負擔十分之三，餘由原告負擔。
本判決第一項於原告以新台幣拾萬元供擔保後，得假執行。
原告其餘假執行之聲請駁回。
    事實及理由
甲、原告起訴主張：
 （一）緣訴外人賴玉蘭於民國（下同）90年3 月10日與原告結
       婚，婚後訴外人賴玉蘭在原告家人設於臺北縣板橋市○
       ○街129 號，所經營之「瑞濠行」資源回收場，幫忙負
       責擔任記帳及其他雜項工作，婚後並育有一女，嗣訴外
       人賴玉蘭因業務上原因結識被告，並自92年8 月間起，
       雙方即以被告向台灣大哥大股份有限公司所申請使用之
       行動電話0000000000號，以傳遞簡訊方式作為聯絡方式
       ，被告明知賴玉蘭為原告之配偶，係為有配偶之人，詎
       被告竟罔顧社會道德及法律秩序，基於相姦之概括犯意
       ，自93年3 月10日起至同年7 月15日止，先後十餘次，
       均由被告邀約訴外人賴玉蘭先至臺北縣板橋市堤防處，
       再由被告駕駛自用小客車，搭載訴外人賴玉蘭前往臺北
       縣板橋市○○路268 號之「亞哥汽車旅館」內發生性行
       為，嗣於93年7 月16日，為原告在位於臺北縣板橋市○
       ○路○ 段106 巷13弄22號3 樓住處，發現訴外人賴玉蘭
       與被告間之行動電話簡訊內容，經質問訴外人賴玉蘭後
       ，始查悉上情，被告竟利用業務機會，發生婚外情，原
       告難忍背叛之痛，遂與訴外人賴玉蘭於同年8 月協議離
       婚，並獨立肩負起照顧幼女之重任，期間原告倍受身心
       煎熬，至今痛苦不堪，每思及此，悲憤交加，被告明知
       原告前妻賴玉蘭為有配偶之人，在原告婚姻期間，利用
       與訴外人賴玉蘭因業務上之接觸機會，惡意干擾並妨害
       原告夫妻維持婚姻共同生活圓滿、安全及幸福，顯已構
       成侵權行為，自應賠償原告精神上損害，爰依侵權行為
       法律關係提起
       本件訴訟，請求判決如訴之聲明所示。
（二）「因故意或過失，不法侵害他人之權利者，負損害賠償責
      任。故意以背於善良風俗之方法，加損害於他人者亦同」
      、「不法侵害他人之身體、健康、名譽、自由、信用、隱
      私、貞操，或不法侵害其他人格法益而情節重大者，被害
      人雖非財產上之損害，亦得請求賠償相當之金額」、「前
      二項規定，於不法侵害他人基於父、母、子、女或配偶關
      係之身分法益而情節重大者，準用之」，民法第184 條第
      1 項、第195 條第1 、3 項分別定有明文。「通姦之足以
      破壞夫妻間之共同生活而非法之所許，此從公序良俗之觀
      點可得斷言，不問所侵害係何權利，對於配偶之他方應構
      成共同侵權行為。婚姻係以夫妻之共同生活為其目的，配
      偶應互相協力保持其共同生活之圓滿安全及幸福，而夫妻
      互守誠實，係為確保其共同生活之圓滿安全及幸福之必要
      條件，故應解為配偶因婚姻契約而互負誠實之義務，配偶
      之一方行為不誠實，破壞共同生活之圓滿安全及幸福者，
      即為違反因婚姻契約之義務而侵害他方之權利」最高法院
      55台上字第2053號判例要旨可資參照，是原告自得主張被
      告與其妻之通姦行為，致原告因此受有精神上之痛苦，依
      民法第184 條第1 項之規定請求被告賠償非財產上之損害
      。
（三）末按不法侵害他人之人格權，被害人受有非財產上損害，
      請求加害人賠償相當金額之慰撫金時，法院對於慰撫金之
      量定，固應斟酌實際加害情形、所造成之影響、被害人之
      痛苦程度、兩造之身分地位經濟情形及其他各種狀況，已
      核定相當之數額，是夫妻之間有第三人介入，對於任何一
      方莫不造成巨大之傷痛，本件被告知悉訴外人賴玉蘭為有
      夫之婦猶與之相姦，對原告婚姻關係自造成一定之干擾而
      受有精神上之痛苦，進而影響原告無法與訴外人賴玉蘭共
      同生活，導致雙方協議離婚，並使雙方所生育之幼女無法
      同時擁有父、母親的愛，須由原告身兼母職，又原告為泰
      山高職畢業，於89年底退伍後，即任職於家族企業「瑞濠
      行」資源回收場，負責整個回收場工作，月薪新臺幣32,
      000 元，並與訴外人賴玉蘭於90年3 月10日結婚，且育有
      1 女，93年3 月間起即因被告介入，而導致同年8 月間婚
      姻生變離婚，原本原告係過著美滿幸福，於工作返家後享
      受親子同樂之家庭生活，玆逢此一重大巨變，使原告內心
      身受嚴重打擊，造成原告精神上，莫大之痛苦，請斟酌原
      告上情，及被告之身分、地位、財產等一切情狀，判准被
      告賠償原告所受之精神上損失1,000,000 元，以弭心靈之
      創害。
（四）聲明：
１、被告應給付原告新臺幣1,000,000 元，及自起訴狀繕本送達
    之翌日起至清償日止，按週年利率百分之五計算之利息。
２、原告願供擔保請准宣告假執行。
二、被告抗辯：
（一）被告對原告所提出之請求權基礎並無意見，合先敘明。
（二）按侵權行為之債，固須損害之發生與侵權行為間有相當因
      果關係始能成立，惟所謂相當因果關係，係以行為人之行
      為所造成的客觀存在事實，為觀察基礎，並就此客觀存在
      事實，依吾人智識經驗判斷，通常均有發生同樣損害結果
      之可能者，該行為人之行為與損害之間，即有因果關係。
      經查本件原告與訴外人賴玉蘭夫妻二人間之感情早已不睦
      ，其員工與鄰里間眾所週知，雖然被告就93年3 月至同年
      7 月，4 個月間與訴外人賴玉蘭確有交往且多次通姦之事
      實坦承不諱，被告口頭上亦對原告再三表示歉意，且經本
      院刑事庭依通姦罪名論處5 個月有期徒刑得易科罰金確定
      ，又遭所任職之公司以犯有不名譽罪行開除而遲遲找不到
      新工作，更失去對幼子李忠翰親權之行使，被告業已受到
      法律上應得之制裁與教訓，惟原告夫妻二人於93年8 月間
      協議離婚之事實，核其性質應為原告夫妻二人本於自由意
      願所協議及衍生之結果，更非該相姦之行為直接對原告所
      造成之損害，二者間並無當因果關係。
（二）次按非財產上之損害賠償仍為民事損害賠償之一脈，因之
      ，非財產上損害賠償亦當然採賠償全部損害之原則，故而
      計算損害大小時，應依附賠償權利人感受痛苦之諸因素而
      計算，乃當然之結果。又所謂相當金額之計算，應以實際
      加害之情形、被害人所受精神上痛苦之程度、賠償權利人
      之身分地位、經濟能力，並斟酌賠償義務人之經濟狀況、
      可歸責之程度等定之（參照最高法院76台上字第1908號判
      例要旨）經查：
１、原告為泰山高職畢業，俟退伍後任職於家族企業「瑞濠行」
    資源回收場，月薪資為新臺幣（下同）32,000元；被告則為
    光啟高中畢業，原先任職於東陵通信企業有限公司，月薪資
    為28,000元，嗣因本件妨害家庭罪行於93年9 月底遭公司開
    除（同被證3）， 遂處於失業中，目前寄居於兄嫂之住所，
    經濟上極其困頓，甚至於連通姦罪判處5 個月有期徒刑，縱
    使得以易科罰金，被告亦誠屬負擔不起該罰金。
２、另由原告所提起本件刑事附帶民事訴訟以觀之，原告並未對
    其前妻賴玉蘭依共同侵權行為併為請求連帶損害賠償，足徵
    原告已宥恕其前妻之行為，顯見其精神上之損害業已獲得相
    當程度之填補，懇請審酌上情，酌減其損害賠償之請求。
（三）聲明：原告之訴及其假執行之聲請均駁回。
三、兩造不爭執之事實（見94年10月18日筆錄）被告明知賴玉蘭
    為原告之配偶，係為有配偶之人，詎被告基於相姦之概括犯
    意，自93年3 月10日起至同年7 月15日止，先後十餘次，均
    由被告邀約訴外人賴玉蘭先至臺北縣板橋市堤防處，再由被
    告駕駛自用小客車，搭載訴外人賴玉蘭前往臺北縣板橋市○
    ○路268 號之「亞哥汽車旅館」內發生性行為，被告觸犯通
    姦罪嫌，並經本院判處有期徒刑5 月確定，有本院94年度簡
    字第2273號刑事判決可按。
四、本件爭點及本院判斷（見94年10月18日筆錄）兩造協議簡化
    爭點為：原告請求損害賠償之金額？
（一）按因故意或過失不法侵害他人之權利者，負損害賠償責任
      ，故意以背於善良風俗之方法加損害於他人者亦同。又不
      法侵害他人之身體、健康、名譽、自由、信用、隱私、貞
      操或不法侵害其他人格法益而情節重大者，被害人雖非財
      產上之損害，亦得請求賠償相當之金額；此項規定，於不
      法侵害他人基於父、母、子、女或配偶關係之身分法益而
      情節重大者，準用之，民法第184 條第1 項、88年4 月21
      日增訂公佈同法第195 條第1 項、第3 項分別定有明文。
      被告於原告婚姻關係存續中，連續與其配偶賴玉蘭通姦，
      已如前述，自屬侵害被上訴人基於配偶關係之身分法益而
      情節重大，原告精神上受有痛苦甚明，並足使原告感到不
      堪。被上訴人請求上訴人給付慰撫金，依首揭說明，為有
      理由，應予准許。
（二）按慰撫金之賠償其核給之標準固與財產上損害之計算不同
      ，然非不可斟酌雙方身分資力與加害程度，及其他各種情
      形核定相當之數額，最高法院著有51年台上字第223 號判
      例可資參照。本院斟酌原告為泰山高職畢業，即任職於家
      族企業「瑞濠行」資源回收場，負責整個回收場工作，月
      薪新臺幣32, 000 元，與訴外人賴玉蘭於90年3 月10日結
      婚，且育有1 女，93年3 月間起即因被告介入，而導致同
      年8 月間婚姻生變離婚，身兼母職，身心受創至鉅，被告
      則為光啟高中畢業，原先任職於東陵通信企業有限公司，
      月薪資為28,000元，嗣因本件妨害家庭罪行於93年9 月底
      遭公司開除，目前於失業中，並與其妻離婚，失去幼子監
      護權，寄居於兄嫂之住所，名下並無不動產等兩造之身分
      、地位、經濟能力認應以賠償被上訴人300,000 元為適當
      ，
（三）綜上所述，原告依據侵權行為之規定，請求被告給付300,
      300,000 元及自起訴狀繕本送達翌日即94年6 月1 日起至
      清償日止，按法定利率計算之利息，為有理由，應予准許
      ，逾此部份，應予駁回。
五、原告聲請供擔保宣告假執行，就其勝訴部分，合於法律規定
    ，爰酌定相當之擔保金額予以宣告。原告其餘假執行之聲請
    ，因訴之駁回而失所依據，不予准許。
六、結論：原告之訴為一部有理由，一部無理由，依民事訴訟法
    第79條後段、第390 條第2 項判決如主文。
中　　華　　民　　國　　94　　年　　11　　月　　15　　日
                      民事第三庭法　官　徐玉玲
以上正本係照原本作成
如對本判決上訴，須於判決送達後20日內向本院提出上訴狀
中　　華　　民　　國　　94　　年　　11　　月　　15　　日
                    　　　　　　書記官　朱家惠
